【裁判字號】    90,訴,246
【裁判日期】    901026
【裁判案由】    清償借款
【裁判全文】
臺灣苗栗地方法院民事判決  九十年度訴字第二四六號
    原      告  新竹國際商業銀行股份有限公司
    法定代理人  己○○
    送達代收人  乙○○
    訴訟代理人  丙○○
    被      告  丁○○
    訴訟代理人  戊○○
    被      告  甲○○
右當事人間請求清償借款事件，本院判決如左：
    主      文
被告應連帶給付原告新台幣壹佰陸拾萬零元，及自民國八十九年七月二日起至清償
日止按年息百分之十五計算之利息，暨自民國九十年十月五日起至清償日止，按上開
利率百分之二十計算之違約金。
訴訟費用由被告連帶負擔。
    事      實
甲、原告方面：
一、聲明：求為判決如主文所示。
二、陳述：
（一）借款人吳水鳳於八十六年十二月十二日書立借據，向原告新竹商業銀行股份有
      限公司（原名新竹區中小企業銀行）借款新台幣（下同）二百五十萬元，借款
      期間自同年十二月十五日起至九十一年十二月十五日止，以被告丁○○、甲○
      ○二人及訴外人吳宗宇、邱蘭芳、吳啟川三人共同擔任連帶保證人（合計五人
      ），渠等並均拋棄先訴抗辯權，另約定按月繳納本息，利息固定為年利率百分
      之十五，如有遲延應即視為全部到期，逾期六個月以內按上開利率百分之十加
      付違約金，逾期六個月以上者另按該利率百分之二十加計違約金。
（二）詎借款人僅繳納本息至八十九年三月十五日止，依上開借款約定第三條、第四
      條之規定，被告等應連帶償還，惟渠等卻置之不理，為此請求判決如聲明所示
      。
（三）對被告抗辯之陳述：
  １、兩造借款約定條款第十四條明定：如因本契約涉訟時，借款人及連帶保證人均
      自願受貴行所在地之法院審理之，是已約定由鈞院為管轄法院，鈞院有管轄權
      。
  ２、訴外人即另一連帶保證人吳宗宇於違約後，雖有數次每二月清償三萬元，即每
      月一萬五千元之情形，但該金額連抵充利息均不足，不足抵充本金，且訴外人
      吳水鳳尚有多筆貸款，均有拖欠情形，其中一筆四百六十萬元在八十九年二月
      十九日即已到期，清償期先至，故吳宗宇清償之上開款項，原告均予以抵充該
      筆借款之利息，訴外人吳宗宇如指定要抵充本件，原告亦同意改為抵充本件之
      利息七萬零五百二十元、違約金五萬三千四百五十八元，故原告起訴之初請求
      自八十九年三月十六日起計算利息、自八十九年四月十六日起計算違約金，同
      意減縮為自八十九年七月二日起計算利息，自九十年十月五日起計算違約金。
  ３、對另一連帶保證人吳宗宇，原告已取得執行名義，並非不予追償。
三、證據：提出借據影本、放款客戶往來明細表、財政部函影本、經濟部函影本各一
    紙、催收款項客戶往來明細表四紙為證。
乙、被告丁○○方面：
一、聲明：
（一）請求駁回原告之訴。（二）訴訟費用由原告負擔。
二、陳述：
（一）被告二人均住於台北市，且均未與原告達成管轄合意，從而，本院應無管轄權
      ，核先敘明。
（二）被告與原告所稱之借款人吳水鳳互不相識，亦未為其擔任連帶保證人，被告於
      八十六年十二月間為另一具名保證人吳宗宇申請信用貸款擔任連帶保證人而至
      原告處簽字，當時乃吳宗宇、被告及甲○○三人一同至原告處，並未見到借款
      人吳水鳳，被告曾要求原告之經辦人員閱覽條文內容，該經辦人員表示係一年
      簽一次的約，內容無特別之處，亦僅提出示空白契約出示簽名處，未給予被告
      審閱契約之機會，該經辦人員和吳宗宇頻頻催促被告簽名，並由該經辦人員代
      為蓋章，前後不到五分鐘即結束，從而，被告係為吳宗宇擔任連帶保證人，而
      非為借款人吳水鳳連帶保證，不但原告之經辦人員知之甚詳，原告所謂之借款
      人吳水鳳亦未出現於簽約當時，再在場者吳宗宇亦足證明原告與被告間意思表
      示未能一致，是依民法第一百五十三條（答辯狀誤為第一百五十條）之規定，
      上開保證契約自未能成立，被告今主張依民法第九十二條之規定撤銷本件意思
      表示。
（三）原告催收人員自借款人欠繳本息開始迄今，從未通知被告上開違約情事，亦未
      通知原契約之條件變更（更改或延展借款期間、變更還款條件），且收到開庭
      通知後，據吳宗宇稱伊家族成員與原告往來有五十年之久，伊借款時連帶保證
      人共有五人，在其發生財務困難時，即與原告達成協議每月還款一萬五千元，
      且九十一年六月時會有一筆金額約一百萬元之工程保固金返還原告，預計九十
      一年年底時還清等語，準此，依民法第七百五十二條、第七百五十五條之規定
      ，被告已不負保證責任。
（四）當初原告銀行人員對被告稱被告之保證期間為一年，迄今該期間已屆滿。
三、證據：提出吳宗宇之匯款單影本二件為證，並請求傳訊證人吳宗宇、吳水鳳。
丙、被告甲○○方面：
一、聲明：
（一）請求駁回原告之訴。（二）訴訟費用由原告負擔。
二、陳述：
（一）當初是我同學吳宗宇叫我作保的，我不認識吳水鳳。
（二）吳宗宇已有清償一部分，原告應將已受償部分自請求之款項中扣除。
    理      由
一、原告於最後言詞辯論期日，減縮訴之聲明如主文所示，符合民事訴訟法第二百五
    十五條第一項第三款要件，應予准許。
二、原告主張訴外人吳水鳳於八十六年十二月十二日書立借據，向原告借款二百五十
    萬元，借款期間自同年十二月十五日起至九十一年十二月十五日止，以被告丁○
    ○、甲○○二人及訴外人吳宗宇、邱蘭芳、吳啟川三人共同擔任連帶保證人之事
    實，業據提出借據一件為證，並經證人吳宗宇、吳水鳳證述屬實，堪信為真正。
三、查兩造借款約定條款第十四條約定：「如因本契約涉訟時，借款人及連帶保證人
    均自願受貴行所在地之法院審理之」，係屬合意管轄之約定，故本院有管轄權，
    被告丁○○抗辯本院無管轄權云云，並非可採。
四、被告丁○○又以：原告經辦人員和吳宗宇頻頻催促被告簽名，並由該經辦人員代
    為蓋章，前後不到五分鐘即結束，未予被告審閱契約之機會，被告丁○○之真意
    係為吳宗宇擔任連帶保證人，而非為借款人吳水鳳連帶保證，原告之經辦人員知
    之甚詳，依民法第九十二條撤銷意思表示云云置辯，被告甲○○亦以：當初是我
    同學吳宗宇叫我作保的，我不認識吳水鳳云云置辯，惟證人吳宗宇明確證稱：「
    我是跟被告二人說我要借款，並有去找被告二人作保證。因為我們是作營造的，
    負責人是我父親，以我父親（吳水鳳）的名義才可以借到這麼多錢。此筆借款是
    拿去作為營建的週轉金。」足見訴外人吳宗宇與吳水鳳父子二人因共同經營營造
    業需款周轉而借款，名義上雖由吳水鳳為借款人、吳宗宇為連帶保證人，事實上
    吳水鳳、吳宗宇均為借款人，被告二人並確已承諾為本件借款擔任連帶保證人，
    其意思並無錯誤或受何人詐欺或脅迫情形，所辯當無可採，其連帶保證契約，應
    屬有效。
五、被告丁○○又辯稱：當初原告銀行人員對被告稱被告之保證期間為一年，迄今該
    期間已屆滿云云，然查兩造之借據約定條款第九條載明：「非至借款之責任完全
    消滅時保證責任不歸消滅」，故係屬未定期間之保證，被告復未舉出任何證據足
    以證明保證期間為一年，自無民法第七百五十二條、第七百五十五條之適用，故
    此項抗辯，亦無可採。
六、被告二人再抗辯稱：訴外人吳宗宇已清償一部分等語，為原告所不爭執，且已同
    意改為抵充本件，詳列可抵充之利息、違約金，提出催收款項客戶往來明細表四
    紙為證，並減縮本件訴之聲明，經核相符，則本件金額已屬無誤，從而原告本於
    連帶保證契約，訴請被告等連帶清償借款及按約定利率計算之利息及違約金，即
    屬正當，應予准許。
七、據上論斷，原告之訴有理由，依民事訴訟法第八十五條第二項，
    判決如主文。
中      華      民      國    九十      年      十      月    二十六    日
                                  臺灣苗栗地方法院民事庭
                                      法      官  林念祖
右為正本係照原本作成。
如對本判決上訴，須於判決送達後二十日內向本院提出上訴狀。
如對本判決上訴，須於送達後二十日內向本院提出上訴狀，並敘明上訴理由（須按對
造當事人人數提出繕本，並繳納上訴費用新臺幣二萬四千零三元，另附送達郵資三十
四元郵票十六份）
                                      法院書記官  尤旗樟
中      華      民      國    九十      年      十      月    二十六    日


司法院資訊處製作；財團法人民間司法改革基金會備份。
